【裁判字號】    87,上易,2610
【裁判日期】    891005
【裁判案由】    詐欺
【裁判全文】
臺灣高等法院臺中分院刑事判決                  八十七年度上易字第二六一號
    上  訴  人  臺灣南投地方法院檢察署檢察官
    被      告  丁○○
    選任辯護人  羅豐胤
    被      告  戊○○
    選任辯護人  施瑞章
右上訴人因被告詐欺案件，不服臺灣南投地方法院八十五年度易字第九一一號中華民
國八十六年十二月二十四日第一審判決（起訴案號：臺灣南投地方法院檢察署八十五
年度偵字第二七五九號），提起上訴，本院判決如左：
      主  文
原判決關於丁○○、戊○○部分撤銷。
丁○○、戊○○共同連續為自己不法之所有，以詐術使人將本人之物交付，各處有期
徒刑伍月，均緩刑參年。
      事  實
一、丁○○、戊○○與陳朝清（已經台灣南投地方法院判處罪刑確定）明知已無週轉
    能力，仍共同意圖為自己不法之所有，基於概括犯意，於民國八十三年六月二日
    ，先後以詐術與乙○○（以陳順源名義訂約）、丙○○訂立不動產買賣契約，分
    別以丁○○、陳朝清為出賣人，將南投縣南投市○○○○段一五四之二七、二九
    地號、同段一五四之二八、二九、三十號地部分土地（嗣分割為同段一五四之四
    ○、一五四之四二號）及地上建物（嗣登記門牌號碼為南投市○○路五六之十二
    號、同路五六之十號）出賣予其等，約定乙○○之買賣價款為新台幣（下同）三
    百六十萬元，丙○○之買賣價款為三百七十萬元。除隱瞞土地原已向台中區中小
    企業銀行（以下簡稱台中企銀）大雅分行設定各三百四十萬元及八百萬元抵押權
    之事實，於訂約日使乙○○、丙○○陷於錯誤各交付一百五十萬元價金外，復完
    成土地分割，將前開土地登記為戊○○所有，建物為第一次登記，登記為丁○○
    所有後，於八十三年七月十三日，以該等房地再向台中企銀霧峰分行增貸至一千
    三百四十萬元，並於八十三年七月十九日完成抵押權設定登記，義務人為戊○○
    ，債務人為戊○○、黃許美雲（丁○○之妻）、丁○○、陳朝清，後又隱瞞此事
    實，於八十三年十二月十二日分別收受乙○○一百五十萬元、丙○○七十萬元價
    金。嗣後上開房地雖移轉登記予乙○○指定之陳順源、丙○○指定之許進財，惟
    經抵押權人聲請法院拍賣（每間房地須負擔四百多萬元抵押債款），乙○○、丙○○二人始知受騙。
二、案經乙○○、丙○○訴請台灣南投地方法院檢察署檢察官偵查起訴。
      理  由
一、訊據被告丁○○、戊○○矢口否認有詐欺犯行，被告丁○○辯稱：伊原擬與陳朝
    清合夥興建該等房屋，後因工作忙即退夥，未參與本案買賣，伊因為房屋起造人
    ，故同意由被告陳朝清全權處理出賣及貸款事宜；被告戊○○辯稱：伊係環鼎及
    鴻鼎建設開發股份有限公司（以下簡稱環鼎及鴻鼎公司）職員，為公司辦理收款
    及房地買賣過戶事宜，公司以伊名義登記為土地所有權人，錢均繳交公司，其餘
    事情伊不知情云云。
二、經查，右揭事實業據告訴人乙○○、丙○○指訴綦詳，且被告等分別為本件房地
    之所有權人、抵押權登記之債務人或義務人，被告丁○○又為買賣契約之出賣名
    義人，且於開工後亦有到工地，可見其實既有參與興建業務，被告戊○○則為本
    件房地所有權移轉登記及抵押權設定登記之承辦人，並收受告訴人所交付之付款
    支票，均為被告等自承在卷，復有不動產買賣契約書、土地及建物登記簿謄本、
    公證書、土地建築改良物買賣所有權移轉契約書、台中企銀借款申請書暨所附資
    產調查表、借據、約定書等在卷可稽，且被告戊○○亦為鴻鼎公司、環鼎公司之
    董事，復有臺灣省政府建設廳函送之公司變更登記事項卡附卷足憑。而被告丁○○於出賣不動產與乙○○時有出面，並且在場，事後收到乙○○之存證信函時，
    亦有答覆，業據告訴人乙○○一再指訴，並有存證信函在卷可憑。依常理而言，
    系爭房地狀態，被告戊○○知之最詳，不動產抵押權設定、或所有權移轉登記等
    ，亦均由其提供印章、印鑑證明、所有權狀等資料，且又係伊承辦。被告丁○○
    雖稱伊合夥，但又未出資，惟其不但以自己之名義，提供陳朝清作為房屋起造人
    及所有權人，復以其自己及妻黃許美雲提供給陳朝清作為抵押權登記之債務人，
    若被告等未參與，豈有任令陳朝清將土地及建物登記為渠等名義，持向銀行貸款
    ，而毫不阻止之理，被告等應有概括之授權，要屬無疑，被告等自不能諉為不知
    情。可見被告等與陳朝清確有犯意之聯絡及行為之分擔，至為明顯，自應共負其
    責。按被告等明知經濟已週轉不靈，根本無力清償出賣房地之抵押貸款，卻仍收
    受告訴人等價金，且將賣出之房地再向銀行增辦鉅額貸款，增貸後又隱瞞此事實
    ，持續收受價金，顯有為自己不法所有之意圖及以詐術使告訴人陷於錯誤而交付
    財物之犯意及行為，證人胡美貞、陳郁汶之證言，均不足為被告等有利之證明。
    被告等所辯，顯係事後卸責之詞，均不足採。本件罪證明確，被告等犯行均堪認
    定。
三、核被告丁○○、戊○○所為，均係犯刑法第三百三十九條第一項之詐欺取財罪，
    被告等與陳朝空間均有犯意之聯絡及行為之分擔，均應論以共同正犯，被告等多
    次犯行，時間緊接，犯罪手法及構成要件均相同，顯係基於概括犯意反覆為之，
    均應依連續犯之規定論以一罪，並均加重其刑。本件原審未予詳查，遽為被告等
    無罪之判決，認適用法均有可議，檢察官上訴意旨指摘原判決不當，為有理由，
    應由本院將原判決該部分撤銷改判。爰審酌被告之品行、犯罪動機、情節、所生
    危害及犯罪後之態度等一切情狀，各量處如主文第二項所示之刑，以示懲儆。末
    查被告等均未曾受有期徒刑以上刑之宣告，有本院被告全國前案紀錄表在卷可稽
    ，其等經此次教訓，當知警惕守法，應無再犯之虞，本院認其所宣告之刑，以暫
    不執行為適當，併予宣告緩刑三年，以啟自新。
據上論結，應依刑事訴訟法第三百六十九條第一項前段、第三百六十四條、第二百九
十九條第一項前段，刑法第二十八條、第五十六條、第三百三十九條第一項、第七十
四條第一款，罰金罰鍰提高標準條例第一條，判決如主文。
本案經檢察官甲○○到庭執行職務。
中      華      民      國     八十九     年      十      月     五     日
                                   臺灣高等法院臺中分院刑事第五庭
                                         審判長法  官  吳  火  川
                                               法  官  姚  勳  昌
                                               法  官  郭  同  奇
右正本證明與原本無異。
不得上訴。
                                               書記官  康  孝  慈
中      華      民      國     八十九     年      十      月     六     日
附錄論罪科刑全文
刑法第三百三十九條第一項
意圖為自己或第三人不法之所有，以詐術使人將本人或第三人之物交付者，處五年以
下有期徒刑、拘役或科或併科一千元以下罰金。
                                                                 Ｄ


司法院資訊處製作；財團法人民間司法改革基金會備份。
